臺灣高等法院刑事判決
109年度原上易字第30號
上  訴  人  
即  被  告  李正義




指定辯護人  柯林宏律師（義務辯護）
上列上訴人即被告因竊盜案件，不服臺灣基隆地方法院108年度
原易字第21號，中華民國109年1月10日第一審判決（起訴案號：
臺灣基隆地方檢察署108年度偵字第3946號），提起上訴，本院
判決如下：
    主  文
原判決撤銷。
李正義犯竊盜罪，累犯，處有期徒刑陸月，如易科罰金以新臺幣
壹仟元折算壹日。
    事  實
一、李正義意圖為自己不法之所有，於民國108年3月21日晚上8 
    時許，在基隆市○○區○○○路00號前，因見黃章宸（原名黃志
    成，業已更名）所有之車牌號碼0000-00自小客車停放路邊
    ，竟乘現場無人在場之際，持其自備之同型號汽車鑰匙1把
    開啟該車車門入內，並持該把汽車鑰匙插進該自小客車電門
    ，發動該自小客車電門而竊取該自小客車得手，供己代步使
    用，隨後於翌（22）日凌晨因該自小客車燃油使用殆盡，而
    將之停放在新北市○○區○○○00號附近。嗣經員警於108年3月2
    5日上午9時12分許，在上址尋獲上開自小客車，經警採集該
    自小客車方向盤之轉移跡證，經鑑驗比對與李正義之DNA-ST
    R型別相符，始查悉上情。
二、案經新北市政府警察局瑞芳分局（下稱瑞芳分局）報請臺灣
    基隆地方檢察署檢察官偵查起訴。
    理  由
壹、證據能力部分：
一、按現行刑事訴訟制度有關傳聞法則之立法，旨在確保訴訟當
     事人之反對詰問權，而被告反對詰問權之行使，乃為落實
    其 訴訟上之防禦，則被告於審判中就待證之犯罪事實本於
    自由 意志而為不利於己之自白，且該自白經調查復與事實
    相符者，因被告對犯罪事實既不再爭執，顯無為訴訟上防禦
    之意，則反對詰問權之行使已失其意義，要無以傳聞法則規
    範之必要。刑事訴訟法第273條之2規定行簡式審判程序案件
    ，因被告對被訴事實為有罪陳述，無傳聞法則與交互詰問規
    定之適用，即本於同一旨趣（最高法院97年度台上字第3775
    號判決意旨參照）。次按被告於第二審經合法傳喚無正當之
    理由不到庭者，得不待其陳述，逕行判決，刑事訴訟法第37
    1條定有明文，此係因被告已於第一審程序到庭陳述，並針
    對事 實及法律為辯論，應認已相當程度保障被告到庭行使
    訴訟權，如被告於第二審經合法傳喚無正當之理由不到庭，
    為避免訴訟程序延宕，期能符合訴訟經濟之要求，並兼顧被
    告訴訟權之保障，除被告於上訴書狀內已為與第一審不同之
    陳述外，應解為被告係放棄在第二審程序中為與第一審相異
    之主張，而默示同意於第二審程序中，逕引用其在第一審所
    為相同之事實及法律主張。從而，針對被告以外之人於審判
    外之陳述，倘被告於第一審程序中已依刑事訴訟法第159條
    之5規定，為同意或經認定為默示同意作為證據，嗣被告於
    第二審經合法傳喚不到庭，並經法院依法逕行判決，揆諸前
    揭說明，自應認被告於第二審程序中，就前開審判外之陳述
    ，仍採取與第一審相同之同意或默示同意。又按被告以外之
    人於審判外之陳述，雖不符刑事訴訟法第159條之1至第159
    條之4之規定，然經當事人於審判程序同意作為證據，法院
    審酌該言詞陳述或書面陳述作成時之情況，認為適當者，亦
    得為證據；當事人、代理人或辯護人於法院調查證據時，知
    有刑 事訴訟法第159條第1項不得為證據之情形，而未於言
    詞辯 論終結前聲明異議者，視為有前項之同意，刑事訴訟
    法第159條之5定有明文。查，本判決下列認定事實所引用之
    被告以外之人於審判外所為之供述證據資料（包含人證與文
    書 等證據），並無證據證明係公務員違背法定程序所取得
    ；而 檢察官、上訴人即被告李正義（下稱被告）之辯護人
    對本院對本院準備程序期日提示之卷證，均不爭執其等證據
    能力，且迄至言詞辯論終結前亦未再聲明異議，而被告於原
    審準備程序期日，就被訴事實為有罪陳述，經審判長告以案
    件行簡式審判程序後，不適用刑事訴訟法第159條第1項關於
    排除傳聞證據規定之限制後，被告仍同意於原審行簡式審判
    程序，應認已就檢察官起訴所引用被告以外之人於審判外陳
    述之供述證據不爭執證據能力，復於上訴理由狀內僅爭執量
    刑之輕重，再於本院審判時經合法傳喚無正當理由未到庭，
    而未對其餘證據能力聲明異議，經本院審酌本案證據資料作
    成時之情況，核無違法取證或其他瑕疵，證明力亦無明顯過
    低之情形，認為以之作為證據為適當，依刑事訴訟法第159
    條之5規定，自均得作為證據。
二、至於非供述證據部分，檢察官及被告之辯護人於本院準備程
    序期日均不爭執其等證據能力，被告於原審亦不爭執其證據
    能力，復均查無違反法定程序取得或其他不得作為證據之情
    形，且經本院於審理期日提示予檢察官及被告之辯護人而為
    合法調查，應認均有證據能力。
貳、實體部分：
一、認定犯罪事實所憑之證據及理由：
    上揭犯罪事實，業據被告於警詢、偵查及原審均坦承不諱（
    見偵卷第9至11、103至105頁、原審卷第94、101頁）核與證
    人即被害人黃章宸於警詢時指訴情節相符（見偵卷第13頁正
    反面），並有新北市政府警察局108年5月31日新北警鑑字第
    0000000000號鑑驗書、現場照片、勘察採證同意書、瑞芳分
    局刑案現場勘察報告暨所檢現場照片、基隆市警察局車輛協
    尋電腦輸入單、新北市○○○○○○○○○○○○○○○○○○○○○○○路○○○○○○○
    號查詢汽車車籍資料結果單等件在卷可稽（見偵卷第15至17
    、19至23、25至37、39、41、42、107頁），足認被告前揭
    任意性自白核與事實相符，應堪採信。綜上，本案事證明確
    ，被告犯行堪予認定，應予依法論科。
二、論罪：
　㈠按行為後法律有變更者，適用行為時之法律。但行為後之法
    律有利於行為人者，適用最有利於行為人之法律，刑法第2
    條第1項定有明文。經查，被告行為後，刑法第320條業於10
    8年5月29日經總統華總一義字第10800053451號令公布修正
    ，並於同年5月31日施行，而修正前刑法第320條第1項規定
    ：「意圖為自己或第三人不法之所有，而竊取他人之動產者
    ，為竊盜罪，處5年以下有期徒刑、拘役或500元以下罰金。
    」，修正後則規定：「意圖為自己或第三人不法之所有，而
    竊取他人之動產者，為竊盜罪，處5年以下有期徒刑、拘役
    或50萬元以下罰金。」，經新舊法比較結果，修正後之刑法
    第320條第1項規定非較有利於被告，依刑法第2條第1項規定
    ，本件應適用被告行為時之法律即修正前刑法第320條第1項
    之規定。
　㈡核被告所為，係犯修正前刑法第320條第1項之普通竊盜罪。
  ㈢依108年2月22日公布之司法院釋字第775號解釋文：「刑法第
    47條第1項規定：『受徒刑之執行完畢，或一部之執行而赦免
    後，5年以內故意再犯有期徒刑以上之罪者，為累犯，加重
    本刑至二分之一。』有關累犯加重本刑部分，不生違反憲法
    一行為不二罰原則之問題。惟其不分情節，基於累犯者有其
    特別惡性及對刑罰反應力薄弱等立法理由，一律加重最低本
    刑，於不符合刑法第59條所定要件之情形下，致生行為人所
    受之刑罰超過其所應負擔罪責之個案，其人身自由因此遭受
    過苛之侵害部分，對人民受憲法第8條保障之人身自由所為
    限制，不符憲法罪刑相當原則，牴觸憲法第23條比例原則。
    於此範圍內，有關機關應自本解釋公布之日起2年內，依本
    解釋意旨修正之。於修正前，為避免發生上述罪刑不相當之
    情形，法院就該個案應依本解釋意旨，裁量是否加重最低本
    刑。」是在該解釋文公布後，本院即應依此就個案裁量是否
    有依刑法第47條第1項規定加重最低本刑之必要。查本案被
    告前⑴於103年間因加重竊盜案件，經臺灣士林地方法院以10
    3年度易字第320號判決判處有期徒刑10月確定，於104年4月
    17日執行完畢；⑵於105年間因不能安全駕駛致交通危險案件
    ，經臺灣基隆地方法院以105年度基原交簡字第167號判決判
    處有期徒刑6月確定；復於105年間因加重竊盜案件，經臺灣
    宜蘭地方法院（下稱宜蘭地院）以106年度原易字第4號判決
    判處有期徒刑7月確定。上開2罪，經宜蘭地院以106年度聲
    字第414號裁定應執行有期徒刑11月確定，於106年11月21日
    因縮短刑期執行完畢，有本院被告前案紀錄表在卷可按，其
    於受有期徒刑之執行完畢5年內故意再犯本案最重本刑為有
    期徒刑以上之罪，符合刑法第47條第1項累犯之規定，本院
    審酌被告上開所犯竊盜等罪，甫於106年11月21日因縮短刑
    期執行完畢，理應生警惕作用，期待其返回社會後能因此自
    我控管，惟被告竟未生警惕，復故意再犯竊盜之犯行，足見
    前罪之徒刑執行成效不彰，被告對刑罰之反應力顯然薄弱，
    爰依累犯規定加重其最低本刑。
三、撤銷改判之理由：
  ㈠原審以被告犯竊盜犯行，事證明確，予以論罪科刑，固非無
    見，惟量刑固屬法院自由裁量之職權，然仍應受比例、罪刑
    相當原則等法則之拘束，並非可恣意為之，致礙及公平正義
    之維護，必須兼顧一般預防之普遍適應性與具體個案特別預
    防之妥當性，始稱相當（最高法院105年度台上字第505號判
    決意旨參照）；又刑事審判旨在實現刑罰權分配之正義，故
    法院對有罪被告之科刑，應符合罪刑相當之原則，使輕重得
    宜，罰當其罪，以契合社會之法律感情，此所以刑法第57條
    明定科刑時應審酌一切情狀，尤應注意該條所列各款事項以
    為科刑輕重之標準（最高法院93年度台上字第5073號判決意
    旨參照）。而法院於量刑時，究應審酌何等具體事由，依刑
    法第57條之規定，應以行為人之責任為基礎，並審酌一切情
    狀，尤應注意：一、犯罪之動機、目的。二、犯罪時所受之
    刺激。三、犯罪之手段。四、犯罪行為人之生活狀況。五、
    犯罪行為人之品行。六、犯罪行為人之智識程度。七、犯罪
    行為人與被害人之關係。八、犯罪行為人違反義務之程度。
    九、犯罪所生之危險或損害。十、犯罪後之態度等事項，為
    科刑輕重之標準。故法院於量刑時，自應審酌犯罪及犯罪行
    為人之一切情狀。關於單純之犯罪情狀（如犯罪之手段、犯
    罪所生之危險或損害、犯罪所得之利益），或同時具備犯罪
    及犯罪行為人情狀（如行為人犯罪之動機、目的、犯罪時所
    受之刺激、行為人與被害人之關係、違反義務之程度、犯罪
    後之態度）部分，因與犯罪有關，法院審酌此等量刑事由時
    ，係以行為人之責任為基礎，以確認行為人之罪責程度（最
    高法院104年度台上字第539號判決意旨參照）。本件被害人
    黃章宸於警詢時供稱：被告於本案所竊取之自小客車價值約
    新臺幣（下同）5萬元，該車係三陽廠牌、1997年份之車輛
    等語（見偵卷第13頁），足認該車已使用許久，其價值經折
    舊後之市價不高，且經警方發還被害人黃章宸，亦有贓物認
    領保管單可憑（見偵卷第42頁），犯罪所生損害難謂甚鉅，
    且其於原審對本案犯行坦承不諱，堪認已有悔悟之心，
　　原判決僅泛稱被告前科累累，應使之入監執行，以抵償其責
    任，使之個人進行悔罪並接受國家之教化云云，遽就被告所
    犯量處有期徒刑8月，量刑顯然過重，違反比例原則及罪刑
    相當原則，容有未當。被告提起上訴，據此指摘原判決量刑
    不當，為有理由，自應由本院將原判決予以撤銷改判。
  ㈡爰以行為人責任為基礎，審酌被告前有竊盜等前科，有本院
    被告前案紀錄表在卷可按，素行難認良好，案發時正值壯年
    ，非無謀生能力，竟不思以正當途徑牟取所需，恣意竊取他
    人財物，造成他人財物之損失，顯無尊重他人財產權之觀念
    ，所為影響社會治安，所為當予非難，惟犯後坦承犯行，其
    所竊得之自小客車因使用已久經折舊後之價值不高，且經被
    害人黃章宸領回，兼衡其犯罪之動機、目的、犯罪所生之危
    害、智識程度為小學肄業（見被告戶役政連結作業系統個人
    戶籍資料查詢結果附於本院卷第153頁）、於警詢時自承家
    庭經濟狀況為小康之家庭生活狀況（見偵卷第9頁）等一切
    情形，量處如主文第2項所示之刑，並諭知易科罰金之折算
    標準。
　㈢沒收部分：
    ⒈按犯罪所得，屬於犯罪行為人者，沒收之；於全部或一部
      不能沒收或不宜執行沒收時，追徵其價額；又犯罪所得已
      實際合法發還被害人者，不予宣告沒收或追徵，刑法第38
      條之1 第1項前段、第3項、第5項分別定有明文。查被告
      所竊得上開自小客車，於查獲後已發還被害人黃章宸，有
      前引之贓物認領保管單在卷可稽，爰依刑法第38條之1第5
      項規定不予宣告沒收或追徵。
　　⒉未扣案之鑰匙1把，雖為被告所有用以竊盜所用之物，惟既
      未扣案，爰不予宣告沒收，併予敘明。　
四、本案109年6月24日審判程序傳票，於108年6月4日送達至被
    告住處，因未獲會晤本人，亦無受領文書之同居人或受僱人
    ，經郵務機關寄存送達於其居所所在之基隆市警察局第三分
    局百福派出所，並作送達通知書2份，1份黏貼於應受送達人
    住所門首，另1份置於該送達處所信箱或其他適當位置，以
    為送達等情，有本院送達證書1份在卷可參（見本院卷第99
    頁），其經合法傳喚，無正當之理由不到庭，爰不待其陳述
    ，逕行判決。　　　
據上論斷，應依刑事訴訟法第369條第1項前段、第364條、第299
條第1項前段、第371條，刑法第2條第1項前段、第320條第1項（
修正前）、第47條第1項、第41條第1項前段，刑法施行法第1條
之1第1項，判決如主文。
本案經檢察官翁健剛提起公訴，檢察官何明楨到庭執行職務。
中　　華　　民　　國　　109 　年　　7 　　月　　15　　日
                  刑事第十一庭  審判長法  官  楊力進
                                      法  官  沈君玲
                                      法  官  雷淑雯
以上正本證明與原本無異。
不得上訴。
                                      書記官  林立柏
中　　華　　民　　國　　109 　年　　7 　　月　　16　　日
修正前中華民國刑法第320 條
（普通竊盜罪、竊佔罪）
意圖為自己或第三人不法之所有，而竊取他人之動產者，為竊盜
罪，處5年以下有期刑、拘役或500元以下罰金。
意圖為自己或第三人不法之利益，而竊佔他人之不動產者，依前
項之規定處斷。
前二項之未遂犯罰之。